---
title: "Proyecto_Final"
author: "Suhan_Juárez"
date: "11/16/2021"
output: 
  html_document: 
    toc: yes
    theme: flatly
    number_sections: yes
---
## Transcribir ADN a ARN
*Ejercicio a resolver*: A partir de una secuencia de al menos 1000 pb se debe Transcribir de ADN a ARN.

El problema implica sustituir la Timina, sólo en el ADN por Uracilo en ARN.
Vamos a empezar con una cadena pequeña que contenga las cuatro bases, en un primer ejemplo:

```{r}
library(Biostrings)
A<-DNAString("AGCT")
A
```

Ahora la transformamos en un vector para trabajar con ella, ya que sino se leerá como cadena de ADN del paquete.

```{r}
A<-as.vector(A)
class(A)  #Revisamos sus características
length(A) #Tamaño
A
```

Aquí hay una característica importante, ya que la secuencia se tomó desde un programa base ya tiene niveles definidos...
```{r}
levels(A)
```

Si deseamos reemplzar T por U, éste último no se encuentra en los niveles y no lo reemplzará.
Por ello vamos a agregar ese nivel con el siguiente código:

```{r}
levels(A)<-c(levels(A),"U")
levels(A)
```

Ya que lo tenemos agregado, vamos a usar which para conocer la posición de las T en el vector.
Y lo guardamos en un objeto.
```{r}
Tpos<-which(A=="T")
Tpos
```

Ahora simplmente usamos la función replace para sutituirlo y listo

```{r}
replace(A,Tpos,"U")
```

Ahora vamos a usar una secuencia de nucleotidos bajada del NCBI, de una especie de Bacillus con los 1000 nucleotidos.
En secuencias grandes, por el tipo de datos, no se puede aplicar lo anterior, por ello, se puede unar una simple función de sustitución.

```{r}
SeqBacillus<-readDNAStringSet("01_Raw_Data/Bacillus_pseudomycoides.fasta")
SeqBacillus
RNABacillus<-gsub("T","U",SeqBacillus)
RNABacillus
```


## Transcribir RNA en proteina
*Ejercicio a resolver*: A partir de una secuencia de ARN Transcribir a proteína.

Usamos la siguiente secuencia:

```{r}
Mirounga<-readDNAStringSet("01_Raw_Data/Mirounga_MYD88.fasta")
Mirounga<-as.matrix(Mirounga)
Mirounga<-as.vector(Mirounga)
Mirounga


RNAMirounga<-gsub("T","U",Mirounga)
RNAMirounga
```

NOTA: Se transform los datos para poder acceder y trabajar con ellos

Haremos VECTORES que corresponden a los codones para poder trabajar con los datos de la secuencia y que se comparen

```{r}
F1<-c("U","U","U")
F2<-c("U","U","C")
L1<-c("U","U","A")
L2<-c("U","U","G")
L3<-c("C","U","U")
L4<-c("C","U","C")
L5<-c("C","U","A")
L6<-c("C","U","G")
I1<-c("A","U","U")
I2<-c("A","U","C")
I3<-c("A","U","A")
M1<-c("A","U","G")
V1<-c("G","U","U")
V2<-c("C","C","C")
V3<-c("G","U","A")
V4<-c("G","U","G")
S1<-c("U","C","U")
S2<-c("G","U","C")
S3<-c("U","C","A")
S4<-c("U","C","G")
P1<-c("C","C","U")
P2<-c("C","C","C")
P3<-c("C","C","A")
P4<-c("C","C","G")
T1<-c("A","C","U")
T2<-c("A","C","C")
T3<-c("A","C","A")
T4<-c("A","C","G")
A1<-c("G","C","U")
A2<-c("G","C","C")
A3<-c("G","C","A")
A4<-c("G","C","G")
Y1<-c("U","A","U")
Y2<-c("U","A","C")
STOP1<-c("U","A","A")
STOP2<-c("U","A","G")
STOP3<-c("U","G","A")
H1<-c("C","A","U")
H2<-c("C","A","C")
Q1<-c("C","A","A")
Q2<-c("C","A","G")
N1<-c("A","A","U")
N2<-c("A","A","C")
K1<-c("A","A","A")
K2<-c("A","A","G")
D1<-c("G","A","U")
D2<-c("G","A","C")
E1<-c("G","A","A")
E2<-c("G","A","G")
C1<-c("U","G","U")
C2<-c("U","A","C")
W1<-c("U","G","G")
R1<-c("C","G","U")
R2<-c("C","G","C")
R3<-c("C","G","A")
R4<-c("C","G","G")
R5<-c("A","G","A")
R6<-c("A","G","G")
S1<-c("A","G","U")
S2<-c("A","G","C")
G1<-c("G","G","U")
G2<-c("G","G","C")
G3<-c("G","G","A")
G4<-c("G","G","G")
```

Fragmentamos RNAMirounga para que cada codón sea leído y reemplazado por el aa correspondiente

```{r}
Frag_RNAMirounga<-split(RNAMirounga, ceiling(seq_along(RNAMirounga)/3))
```

Creamos un vector vacío para que se guarde la sec de proteínas
Empleamos el siguiente Script para determinar la secuencia de aminácidos:

```{r}
ProtMirounga<-c()
for (codon in Frag_RNAMirounga) {
  
  if (all(codon == F1) | all(codon == F2)) {
    ProtMirounga<-c(ProtMirounga, "F")
  } else if (all(codon == L1) | all(codon == L2) | all(codon == L3) | all(codon == L4) | all(codon == L5) | all(codon == L6)) {
    ProtMirounga<-c(ProtMirounga, "L")
  } else if (all(codon == I1) | all(codon == I2) | all(codon == I3)) {
    ProtMirounga<-c(ProtMirounga, "I") 
  } else if (all(codon == M1)) {
    ProtMirounga<-c(ProtMirounga, "M")
  } else if (all(codon == V1) | all(codon == V2) | all(codon == V3) | all(codon == V4)) {
    ProtMirounga<-c(ProtMirounga, "V")
  } else if (all(codon == S1) | all(codon == S2) | all(codon == S3) | all(codon == S4)) {
    ProtMirounga<-c(ProtMirounga, "S")
  } else if (all(codon == P1) | all(codon == P2) | all(codon == P3) | all(codon == P4)) {
    ProtMirounga<-c(ProtMirounga, "P")
  } else if (all(codon == T1) | all(codon == T2) | all(codon == T3) | all(codon == T4)) {
    ProtMirounga<-c(ProtMirounga, "T")
  } else if (all(codon == A1) | all(codon == A2) | all(codon == A3) | all(codon == A4)) {
    ProtMirounga<-c(ProtMirounga, "A")
  } else if (all(codon == Y1) | all(codon == Y2)) {
    ProtMirounga<-c(ProtMirounga, "Y")
  } else if (all(codon == STOP1) | all(codon == STOP2) | all(codon == STOP3)) {
    ProtMirounga<-c(ProtMirounga, "STOP")
  } else if (all(codon == H1) | all(codon == H2)) {
    ProtMirounga<-c(ProtMirounga, "H")
  } else if (all(codon == Q1) | all(codon == Q2)) {
    ProtMirounga<-c(ProtMirounga, "Q")
  } else if (all(codon == N1) | all(codon == N2)) {
    ProtMirounga<-c(ProtMirounga, "N")
  } else if (all(codon == K1) | all(codon == K2)) {
    ProtMirounga<-c(ProtMirounga, "K")
  } else if (all(codon == D1) | all(codon == D2)) {
    ProtMirounga<-c(ProtMirounga, "D")
  } else if (all(codon == E1) | all(codon == E2)) {
    ProtMirounga<-c(ProtMirounga, "E")
  } else if (all(codon == C1) | all(codon == C2)) {
    ProtMirounga<-c(ProtMirounga, "C")
  } else if (all(codon == W1)) {
    ProtMirounga<-c(ProtMirounga, "W")
  } else if (all(codon == R1) | all(codon == R2) | all(codon == R3) | all(codon == R4) | all(codon == R5) | all(codon == R6)) {
    ProtMirounga<-c(ProtMirounga, "R")
  } else if (all(codon == S1) | all(codon == S2)) {
    ProtMirounga<-c(ProtMirounga, "S")
  } else if (all(codon == G1) | all(codon == G2) | all(codon == G3) | all(codon == G4)) {
    ProtMirounga<-c(ProtMirounga, "G")
  } else {
    ProtMirounga<-c(ProtMirounga, codon)
  }
  
}

ProtMirounga
```

Abrimos la paquetería correspondiente para transformar y guardar nuestros datos de la secuencia de proteínas. En un formato necesario, como es FASTA.

```{r}
library(gridExtra)
library(datasets)
library(seqinr)
setwd("03_Output/Processed data/") ##Nos posicionamos en la carpeta correspondiente, de salida de datos
write.fasta(sequences = ProtMirounga,names = "Mirounga_MyD88",file.out="MyD88_aa_NES.fasta")
dev.off()
```

## Localizar sitios de restricción

*Ejercicio a resolver*: A partir de una secuencia de al menos 1000 pb ubicar la posición y longitud de cada palindromo inverso en la cadena.
El palindromo inverso: serán secuencias que tienen la misma secuencia en su complemento(de dercha a izquierda).

Primero cargamos una secuencia de 1000 pb:

```{r}
library(Biostrings)
Bacillus<-readDNAStringSet("01_Raw_Data/Bacillus_pseudomycoides.fasta")
Bacillus

Bac_matrix<-as.matrix(Bacillus)
Sec_Bacillus<-as.vector(Bac_matrix)
length(Sec_Bacillus)
```

Primero necesitamos la cadena complementaria (C-G y A-T), yo usé lo siguiente. Además, buscamos la posición de las bases y después un reemplazo por el complementario.

```{r}
Adenin<-which(Sec_Bacillus =="A")
Adenin
Timin<-which(Sec_Bacillus =="T")
Timin
Citocin<-which(Sec_Bacillus =="C")
Citocin
Guanin<-which(Sec_Bacillus =="G")
Guanin

Complement<-replace(Sec_Bacillus,Adenin,"T")
Complement<-replace(Complement,Timin,"A")
Complement<-replace(Complement,Citocin,"G")
Complement<-replace(Complement,Guanin,"C")
```

Guardamos en un objeto esto:

```{r}
Complement
```

Para hacer una comparación con la cadena principal, reacomodar la cadena complementaria de final a inicio
```{r}
ReversoC<-Complement[1000:1]
ReversoC
```

Ahora hay que buscar los palindromos, con la siguiente función:

```{r}
Posicion<-1
Palindromo4<-c()

for (Posicion in 1:length(Sec_Bacillus)) {
  if (all(Sec_Bacillus[Posicion:(Posicion+3)]==ReversoC[Posicion:(Posicion+3)])) {
    Palindromo4<-c(Palindromo4, Posicion)
  }
  Posicion<-Posicion +1
}
```

Aquí vemos el número de palindromos, las posiciones y las secuencias

```{r}
Palindromo4_Número<-length(Palindromo4)
Palindromo4_Número

Posiciónes_Palindromos4<-Palindromo4
Posiciónes_Palindromos4

Sec_Bacillus[117:120]
Sec_Bacillus[881:884]

```

Si sólo existen un límitado número de palindromos de tamaño 4, como el ejemplo, sólo podríamos buscar en esas posiciones algunos con tamaño mayor. O aplicar el comando anterior y adicionar para 5 y hasta 12.
Aquí únicamente haré una comparación simple, porque sólo tengo 2.

```{r}
Posiciónes_Palindromos4
```

Marca 117 y 881, y esas buscaré con una comparación simple para ver si son iguales para palindromos de 5

```{r}
all(Sec_Bacillus[117:121]==ReversoC[117:121])
all(Sec_Bacillus[881:885]==ReversoC[881:885])
```

Ambas son falsas, así que no podremos continuar si sólo tenemos estos 


## Secuencias consenso

*Ejercicio a resolver*: A partir de 10 secuencias de 1000 pb en una matriz, generar secuencia consenso y, una cadena de consenso y una matriz de perfiles para la colección.

Primero cargamos las secuencia de 1000 pb (fueron tomadas del NCBI y cortadas a los primero 1000pb), yo les puse su nombre común.

```{r}
library(Biostrings)
Bear<-readDNAStringSet("01_Raw_Data/Bear.fasta")
names(Bear)<-c("Bear")
Canis<-readDNAStringSet("01_Raw_Data/Canis.fasta")
names(Canis)<-c("Canis")
Castor<-readDNAStringSet("01_Raw_Data/Castor.fasta")
names(Castor)<-c("Castor")
Zebra<-readDNAStringSet("01_Raw_Data/FishZebra.fasta")
names(Zebra)<-c("ZebraF")
Gallus<-readDNAStringSet("01_Raw_Data/Gallus.fasta")
names(Gallus)<-c("Gallus")
Human<-readDNAStringSet("01_Raw_Data/Human.fasta")
names(Human)<-c("Human")
Monkey<-readDNAStringSet("01_Raw_Data/Monkey.fasta")
names(Monkey)<-c("Monkey")
Mouse<-readDNAStringSet("01_Raw_Data/Mouse.fasta")
names(Mouse)<-c("Mouse")
Perca<-readDNAStringSet("01_Raw_Data/Perca.fasta")
names(Perca)<-c("Perca")
Pig<-readDNAStringSet("01_Raw_Data/Pig.fasta")
names(Pig)<-c("Pig")
```

Transformamos cada secuencia en una matriz, ya que es difícil trabajar con la otra clase de información:

```{r}
Bear_M<-as.matrix(Bear)
Canis_M<-as.matrix(Canis)
Castor_M<-as.matrix(Castor)
Zebra_M<-as.matrix(Zebra)
Gallus_M<-as.matrix(Gallus)
Human_M<-as.matrix(Human)
Monkey_M<-as.matrix(Monkey)
Mouse_M<-as.matrix(Mouse)
Perca_M<-as.matrix(Perca)
Pig_M<-as.matrix(Pig)
```

Con la función rbind, combinamos todas las matrices en una sola.

```{r}
TLR1_matrix<-rbind(Bear_M,Canis_M,Castor_M,Zebra_M,Gallus_M,Human_M,Monkey_M,Mouse_M,Perca_M,Pig_M)
```

Con esta función verificamos las dimensiones de nuestra matriz
```{r}
dim(TLR1_matrix) 
```

Nos indica una matriz de 10 filas por 1000 columnas.

Vamos a preguntar el número de bases que se repitan en cada columna.

```{r}
TLR1_matrixD<-as.data.frame(TLR1_matrix)
```

Vamos a usar el siguiente ciclo while para calcular la matriz de frecuencias de nucleótidos

```{r}
A_<-c()
T_<-c()
G_<-c()
C_<-c()
i<-1

while (i <= 1000) {
  Columna<-TLR1_matrixD[,i]
  Columna
  
  if (sum((Columna == "A")) > 0) {
    A_<-c(A_,sum(Columna == "A"))
  } else {
    A_<-c(A_,0)
  }
  
  if (sum((Columna == "G")) > 0) {
    G_<-c(G_,sum(Columna == "G"))
  } else {
    G_<-c(G_,0)
  }

  if (sum((Columna == "C")) > 0) {
    C_<-c(C_,sum(Columna == "C"))
  } else {
    C_<-c(C_,0)
  }
  
  if (sum((Columna == "T")) > 0) {
    T_<-c(T_,sum(Columna == "T"))
  } else {
    T_<-c(T_,0)
  }
  
  i<-i+1
  
}
```

Colocamos una sola matriz consenso

```{r}
Frequency_matrix<-rbind(A_,C_,G_,T_)
Frequency_matrix
```

Ahora debemos colocar la secuencia consenso con lo siguiente:
```{r}
Consensus_Seq<-c()
Variantes<-c() ##Si tenemos una base con la misma frecuencia
Base_pos<-c() ##Que nos de la posición de esa variante
i<-1

while (i <= 1000) {
  Col<-Frequency_matrix[,i]
  Reng1<-Frequency_matrix[1,i]
  Reng2<-Frequency_matrix[2,i]
  Reng3<-Frequency_matrix[3,i]
  Reng4<-Frequency_matrix[4,i]
  
  if (max(Col) == Reng1 & max(Col) == Reng2 & max(Col) == Reng3 & max(Col) == Reng4) {
    Consensus_Seq<-c(Consensus_Seq,"A")
    Variantes<-c(Variantes,"W")
    Base_pos<-c(Base_pos,i)
  } else if (max(Col) == Reng1 & max(Col) == Reng2 & max(Col) == Reng3) {
    Consensus_Seq<-c(Consensus_Seq,"A")
    Variantes<-c(Variantes,"X")
    Base_pos<-c(Base_pos,i)
  } else if (max(Col) == Reng1 & max(Col) == Reng4 & max(Col) == Reng3) {
    Consensus_Seq<-c(Consensus_Seq,"A")
    Variantes<-c(Variantes,"Z")
    Base_pos<-c(Base_pos,i)
  } else if (max(Col) == Reng2 & max(Col) == Reng3 & max(Col) == Reng4) {
    Consensus_Seq<-c(Consensus_Seq,"A")
    Variantes<-c(Variantes,"Z")
    Base_pos<-c(Base_pos,i)
  } else if (max(Col) == Reng1 & max(Col) == Reng2 & max(Col) == Reng4) {
    Consensus_Seq<-c(Consensus_Seq,"A")
    Variantes<-c(Variantes,"Y")
    Base_pos<-c(Base_pos,i)
  } else if (max(Col) == Reng1 & max(Col) == Reng2) {
    Consensus_Seq<-c(Consensus_Seq,"A")
    Variantes<-c(Variantes,"C")
    Base_pos<-c(Base_pos,i)
  } else if (max(Col) == Reng1 & max(Col) == Reng3) {
    Consensus_Seq<-c(Consensus_Seq,"A")
    Variantes<-c(Variantes,"G")
    Base_pos<-c(Base_pos,i)
  } else if (max(Col) == Reng1 & max(Col) == Reng4) {
    Consensus_Seq<-c(Consensus_Seq,"A")
    Variantes<-c(Variantes,"T")
    Base_pos<-c(Base_pos,i)
  } else if (max(Col) == Reng2 & max(Col) == Reng3) {
    Consensus_Seq<-c(Consensus_Seq,"C")
    Variantes<-c(Variantes,"G")
    Base_pos<-c(Base_pos,i)
  } else if (max(Col) == Reng2 & max(Col) == Reng4) {
    Consensus_Seq<-c(Consensus_Seq,"C")
    Variantes<-c(Variantes,"T")
    Base_pos<-c(Base_pos,i)
  } else if (max(Col) == Reng3 & max(Col) == Reng4) {
    Consensus_Seq<-c(Consensus_Seq,"G")
    Variantes<-c(Variantes,"T")
    Base_pos<-c(Base_pos,i)
  } else if (max(Col) == Reng1) {
    Consensus_Seq<-c(Consensus_Seq,"A")
  } else if (max(Col) == Reng2) {
    Consensus_Seq<-c(Consensus_Seq,"C")
  } else if (max(Col) == Reng3) {
    Consensus_Seq<-c(Consensus_Seq,"G")
  } else {
    Consensus_Seq<-c(Consensus_Seq,"T")
  }  
    
  i<-i+1
  
}

Consensus_Seq
```

Podemos guardarlo para colocar en su momento las posiciones de variación

```{r}
names(Base_pos)<-Variantes
Base_pos
```

Letras extra del alfabeto de nucleotidos:

X = "C" o "G"
Z = "G" o "T"
X = "C" o "T"
W = "C" o "G" o "T"

Guardamos la información
Abrimos la paquetería correspondiente para transformar y guardar nuestros datos de la secuencia de proteínas. En un formato necesario, como es FASTA.

```{r}
library(gridExtra)
library(datasets)
library(seqinr)
setwd("03_Output/Processed data/") ##Nos posicionamos en la carpeta correspondiente, de salida de datos
write.csv(Frequency_matrix, file = "Matriz_frecuencias.csv")
write.fasta(sequences = Consensus_Seq,names = "Secuencia consenso",file.out="Sequence_consensus.fasta")
write.csv(Base_pos, file = "Matriz_secundaria.csv")
write.fasta(sequences = Base_pos,names = "Secuencia consenso secundaria",file.out="Sustitutciones_consenso.fasta")
dev.off()
```

Construyamos un árbol a partir de las secuencias ya empleadas y la consenso, ya tenemos un archivo de esto en datos crudos.

```{r}
TLRs_animals<-readDNAStringSet("01_Raw_Data/TLR1Animals.fasta")
TLRs_animals

Idnomb<-c("Bear","Canis","Castor","Consenso","ZebraFish","Gallus","Homo","Macaca","Mus","Perca","Sus")
names(TLRs_animals)<-Idnomb
TLRs_animals

library(msa)
TLR1<- msa(TLRs_animals, "ClustalW")
print(TLR1, show="alignment")
print(TLR1, show="standardParams")

###Construcción del árbol
TLR1tree<-msaConvert(TLR1, type=c("seqinr::alignment"))

library(seqinr)
dClu<-dist.alignment(TLR1tree, matrix= c("identity"),gap = FALSE) ##genrar matriz de distancias
dClu

library(ape)
TLRsarbol<-nj(dClu)
plot(TLRsarbol, main="Árbol filogenético del receptor TLR1 en distintas especies")
```

